【裁判字號】    98,訴,813
【裁判日期】    980929
【裁判案由】    殺人未遂
【裁判全文】
臺灣桃園地方法院刑事判決               98年度訴字第813號
公  訴  人  臺灣桃園地方法院檢察署檢察官
被      告  乙○○
                    （
指定辯護人  本院公設辯護人  陳瑞明
上列被告因殺人未遂案件，經檢察官提起公訴（98年度偵字第44
14號），本院判決如下︰
    主  文
乙○○殺人未遂，累犯，處有期徒刑伍年貳月。
    事  實
一、乙○○前曾於民國93年間因毒品危害防制條例案件，經本院
    判處有期徒刑6 月、5 月，應執行有期徒刑11月確定；於95
    年間又因毒品危害防制條例案件，經本院判處有期徒刑9 月
    、8 月，應執行有期徒刑1 年4 月確定，再經本院裁定減為
    有期徒刑4 月15日、4 月，應執行有期徒刑8 月確定，並與
    上開應執行之有期徒刑11月接續執行，於96年8 月25日縮刑
    期滿執行完畢。詎乙○○仍不知悔改，於97年7 月24日下午
    2 時許，在桃園縣平鎮市○○路120 巷4 弄12號其父甲○○
    住處，因其女友王美蘭與丙○○間之金錢糾紛，乙○○與丙
    ○○發生口角，乙○○盛怒下，竟萌生殺人犯意，明知以尖
    刀刺向人之背部，足致身體內臟器或動脈出血之傷害而危及
    人之性命，於丙○○轉身背對乙○○且由該址門口往樓梯間
    走去並撥打電話未加防備之際，乙○○乃拾起放置該處客廳
    桌上連刀刃、刀柄長約15至20公分之水果刀1 把（為甲○○
    所有，僅扣得刀柄，刀刃部分則未扣案），以右手反握水果
    刀刀柄，由上往下朝丙○○左背部猛刺，並喝稱「要給你死
    」等語，該刀因而刺入丙○○左背部，致受有左後胸壁穿刺
    傷4 公分、左上肺葉穿刺傷等傷勢，而該水果刀在乙○○猛
    力刺入丙○○身體內並欲拔出時斷裂，刀刃部分留於丙○○
    體內，乙○○旋勒住丙○○頸部且將丙○○摔倒在地，丙○
    ○爬起後見乙○○仍欲繼續對其毆打，乃由該處樓梯間沿樓
    梯往下奔逃，乙○○則自後追趕，當時亦在該址之周德富（
    為乙○○之弟）見狀，深恐發生意外遂隨後追趕並攔阻乙○
    ○，乙○○由該處12樓追至約7 、8 樓時經周德富攔下，始
    未再追趕丙○○，丙○○乃得以趁機逃離，並立即至行政院
    衛生署桃園醫院急診室急救，且因其左胸穿刺傷造成左側血
    氣胸及休克，有生命危險，經緊急開刀並住入加護病房治療
    ，始倖免於死亡。嗣經丙○○報警處理，始查悉上情。
二、案經丙○○訴由桃園縣政府警察局八德分局報請臺灣桃園地
    方法院檢察署檢察官偵查起訴。
    理  由
甲、證據能力部分：
一、證人丙○○、王美蘭、周德富於警詢中之證述，雖屬傳聞證
    據，惟本院審理時提示上開證人之警詢筆錄徵詢被告之意見
    ，被告及辯護人均陳明沒有意見，且未於言詞辯論終結前聲
    明異議，本院審酌上開筆錄作成時，較無人情施壓或干擾，
    亦無不當取供之情形，認為以之作為本案之證據亦屬適當，
    是上開警詢之證述，依刑事訴訟法第159 條之5 第2 項規定
    ，有證據能力。
二、證人丙○○於檢察官偵查中經具結後所為之陳述，查無顯不
    可信之情況，被告於本院準備程序時已表明不用傳喚該證人
    ，且被告及辯護人亦未指出並證明上開證明之證言有何顯不
    可信之情況，依刑事訴訟法第159 條之1 第2 項規定，是證
    人丙○○於檢察官訊問時經具結後所為之證述，自得為證據
    。
乙、認定事實之理由及依據：
一、訊據被告乙○○固坦承有於上開時地與丙○○發生爭吵，並
    持刀刺傷丙○○之事實不諱，惟矢口否認有何殺人未遂之犯
    行，辯稱：伊無殺人之犯意云云，經查：
（一）被告於97年7 月24日下午2 時許在桃園縣平鎮市○○路12
      0 巷4 弄12號，與丙○○發生口角，於丙○○轉身背對被
      告而由該址門口往樓梯間走去並撥打電話時，持原放置該
      處客廳桌上之上開水果刀，以右手反握水果刀刀柄，由上
      往下朝丙○○左背部猛刺，而該水果刀在被告猛力刺入丙
      ○○身體內而欲拔出時斷裂，刀刃部分留於丙○○體內，
      而丙○○遂由該處樓梯間沿樓梯往下奔逃，被告自後追趕
      ，由該處12樓追至約7 、8 樓時始經被告之弟周德富攔下
      等情，業經被告供承在卷，並據證人丙○○於警詢及檢察
      官訊問時、證人王美蘭、周德富於警詢時證述無訛，且有
      扣案水果刀刀柄1 支可佐。又被告所持以刺傷丙○○之水
      果刀，固僅扣得刀柄，惟該水果刀連刀刃、刀柄長約15至
      20公分等情，復據被告陳明在卷（見偵查卷第78頁）。另
      丙○○經被告持刀朝其左背部猛刺，因此受有左後胸壁穿
      刺傷4 公分、左上肺葉穿刺傷等傷勢，經至行政院衛生署
      桃園醫院急診室急救，因上開左胸穿刺傷造成左側血氣胸
      及休克，有生命危險，經緊急開刀後並住入加護病房治療
      ，至97年8 月2 日治癒出院之事實，亦有行政院衛生署桃
      園醫院傷害診斷證明書1 紙、該醫院98年3 月10日桃醫醫
      秘字第0980001876號函暨檢附丙○○病歷資料1 份在卷可
      稽（見偵查卷第41、46至68頁）。
（二）關於被告如何刺傷丙○○之經過，業據證人丙○○於98年
      4 月13日檢察官偵查中證稱：伊轉身離開，並打電話給伊
      姊姊，走到樓梯間安全梯前講電話，講到一半，被告就忽
      然從其住處衝出來，拿刀子往伊背後刺下來，然後又勒住
      伊脖子把伊摔倒在地上，繼續要打伊，被告弟弟周德富也
      出來，伊就趕快往樓下跑，被告也有追下來，但只追一下
      就沒有再追，伊就趁機逃走；被告刺伊那1 刀刺得很用力
      ，刀身整個插進伊背後，邊刺還說要給伊死等語詳盡（見
      偵查卷第83、84頁），查證人丙○○上開證述內容十分具
      體肯定，並經具結以擔保其證詞之真實性及憑信性，而證
      人丙○○為上開證述時，業已與被告達成和解，有和解書
      1 紙在卷可稽（該和解書係於97年9 月22日所簽立，見偵
      查卷第38頁），衡情證人丙○○在已獲被告賠償之情形下
      ，應無甘冒偽證刑責而誣陷被告之理，其證詞當可採信。
（三）被告雖辯稱無殺人犯意，惟按刑法上殺人未遂罪與傷害罪
      之區別，本視加害人有無殺意為先決條件。又告訴人所受
      之傷害程度，雖不能據為認定有無殺意之唯一標準，但加
      害人下手及經過情形如何，於審究犯意方面，仍不失為重
      要參考資料（最高法院96年台上字第5170號、94年台上字
      第5436號、第412 號、85年台上字第1608號判決意旨參照
      ）。故有無殺人犯意自應審酌當時情況，視其有無持兇器
      、兇器種類、下手輕重及加害部位等以為判斷之參考。經
      查，被告於上揭時地持水果刀由上往下朝丙○○左背部猛
      刺，刀刃刺入丙○○身體，丙○○因此受有左後胸壁穿刺
      傷4 公分、左上肺葉穿刺傷等傷勢，被告僅刺殺被害人丙
      ○○1 刀，丙○○即受有前揭傷勢，並造成左側血氣胸及
      休克，有生命危險，經緊急開刀後住入加護病房治療，至
      97年8 月2 日治癒後出院，已詳如前述，可見該水果刀係
      屬鋒利、危險之利器，持以往人體背部猛力刺殺，極易傷
      及人身重要器官，足以致人於死地，此乃眾所週知之事。
      從而以尖刀刺向人之背部，足致身體內臟器或動脈出血之
      傷害而危及人之性命，被告竟持該水果刀刺入被害人背部
      要害，使之受有如上鉅創且危及生命，再佐以被告於猛刺
      被害人時，並喝稱「要給你死」等語，其後復勒住被害人
      頸部並將被害人摔倒在地欲繼續毆打，且於被害人沿樓梯
      往下奔逃時，被告猶自後追趕，並參諸該水果刀在被告刺
      入被害人身體內而欲拔出時刀刃與刀柄竟斷裂，刀刃部分
      留於被害人體內，已見其下手之猛烈，況被告於被害人沿
      樓梯往下奔逃時，猶自後追趕被害人，由上址12樓追至約
      7 、8 樓時遭其弟周德富攔下，始未再追趕被害人。綜上
      ，依被告口稱「要給你死」、攻擊之部位、下手之猛烈各
      節觀之，佐以被告於被害人受傷逃竄之際，猶繼續追趕等
      情，被告有殺人犯意，彰彰明甚，顯非僅止於輕微警告或
      教訓之傷害犯意。至被告辯稱：伊將刀拔出來時，手上只
      有刀柄，刀刃還在丙○○背上，伊繼續追丙○○是想把刀
      子拔出來云云，惟銳器刺入人體內，若非由醫療專業人員
      處理，逕自拔出刀刃，反極易造成大量出血危及傷者生命
      ，此為一般人生活常識，被告所稱其係為將刀刃拔出而追
      趕云云，自難為其有利之認定。綜上所述，被告辯稱無殺
      人犯意云云，顯係事後避就卸責之詞，要無可採。
      本件事證明確，被告犯行洵堪認定。
二、核被告乙○○所為，係犯刑法第271 條第2 項、第1 項之殺
    人未遂罪。被告已著手殺人行為之實行，惟未生死亡之結果
    ，為未遂犯，爰依刑法第25條第2 項之規定，按既遂犯之刑
    度減輕其刑。又被告有如事實欄所示之前科紀錄及執行情形
    ，有臺灣高等法院被告全國前案紀錄表1 份在卷可稽，其於
    有期徒刑執行完畢後5 年以內，故意再犯本件有期徒刑以上
    之罪，為累犯，應依刑法第47條第1 項加重其刑，並依法先
    加後減之。爰審酌被告僅因細故與被害人發生口角，一時氣
    憤下即率基於殺人之犯意，持刀朝被害人背部猛刺，造成被
    害人傷勢非輕，而被告於偵查及本院審理時，均坦承曾持刀
    刺傷被害人之事實，且已與被害人達成和解（有卷附和解書
    可稽），堪認犯後態度尚屬良好，並考量其智識、素行等一
    切情狀，量處如主文所示之刑，以示懲儆。又被告持以供本
    件犯罪所用之水果刀1 把，係被告供稱其父親所有，自不得
    宣告沒收。
據上論斷，應依刑事訴訟法第299 條第1 項前段，刑法第271 條
第2 項、第1 項、第47條第1 項、第25條第2 項，判決如主文。
本案經檢察官梁光宗到庭執行職務。
中    華    民    國    98    年    9     月    29    日
                  刑事第一庭審判長法  官  曾家貽
                                  法  官  張瓊華
                                  法  官  鄭吉雄
以上正本證明與原本無異。
如不服本判決，應於判決送達後10日內向本院提出上訴狀（應附
繕本），其未敘述上訴理由者，應於上訴期間屆滿後20日內補提
理由書狀於本院，上訴於臺灣高等法院。
                                  書記官  劉宗源
中    華    民    國    98    年    9     月    29    日
附錄所犯法條：
中華民國刑法第271條（普通殺人罪）
殺人者，處死刑、無期徒刑或 10 年以上有期徒刑。
前項之未遂犯罰之。


司法院資訊處製作；財團法人民間司法改革基金會備份。
